【裁判字號】    97,交上易,240
【裁判日期】    970610
【裁判案由】    過失致死等
【裁判全文】
臺灣高等法院臺南分院刑事判決       97年度交上易字第240號
上  訴  人  臺灣雲林地方法院檢察署檢察官
被      告  丙○○
選任辯護人  林再輝  律師
上列上訴人因被告過失致死等案件，不服臺灣雲林地方法院96年
度交易字第192號中華民國97年3月14日第一審判決（起訴案號：
臺灣雲林地方法院檢察署96年度偵字第6087號），提起上訴，被
告於準備程序中就被訴事實為有罪之陳述，經本院裁定進行簡式
審判程序後，判決如下：
    主  文
原判決撤銷。
丙○○服用酒類，不能安全駕駛動力交通工具而駕駛，處有期徒
刑柒月；又因過失致人於死，處有期徒刑玖月。應執行有期徒刑
壹年貳月。
    事  實
一、丙○○考領有普通小型車之駕駛執照，其於民國96年11月8
    日下午5時許，在雲林縣斗南鎮舊社里其房東住處，食用燒
    酒雞後，明知已達不能安全駕駛動力交通工具之程度，且應
    注意飲用酒類後，吐氣所含酒精濃度超過每公升0.25毫克（
    或血液中酒精濃度超過0.05%以上者），即不得駕車，竟仍
    於同日晚上6時許，駕駛車牌號碼B9-1068號自用小貨車離開
    上址欲返家，嗣於同日晚上6時20分許，沿斗南鎮○○路由
    北往南方向行駛，經過該路與泰山路之交岔路口欲左轉時，
    丙○○本應注意轉彎車應讓直行車先行，並應行至路口中心
    始能左轉，不得佔用來車道，且汽車行駛時應注意車前狀況
    ，隨時採取必要之安全措施，而當時天候晴朗，夜間有照明
    ，柏油路面乾燥、無缺陷，且無障礙物，視距良好，依其智
    識、能力又無不能注意之情事，竟疏未注意及此，未至交岔
    路口中心即貿然左轉，適有沈秀滿騎乘車牌號碼TQW-393號
    輕型機車，沿信義路由南往北方向直行至上開路口，因而撞
    及沈秀滿人、車，致沈秀滿受有頭部外傷、肋骨骨折等傷害
    ，經送醫急救，延至同日晚上7時40分許仍不治死亡。而丙
    ○○於肇事後，就過失致死部份於犯罪未經發覺前，對據報
    前往處理但尚不知肇事者姓名之警員坦承駕車肇事而自願接
    受裁判，另經警於同日晚上7時16分許，測試其吐氣所含酒
    精濃度仍高達0.8MG/L。
二、案經沈秀滿之夫甲○○訴由臺灣雲林地方法院檢察署及該署
    檢察官相驗後自動檢舉偵查起訴。
    理  由
壹、按本件被告丙○○所犯係死刑、無期徒刑、最輕本刑為3年
    以上有期徒刑以外之罪，其於準備程序就前揭被訴事實為有
    罪之陳述，經本院告知簡式審判程序之旨，並聽取其與公訴
    人之意見後，本院認無不得或不宜改依簡式審判程序進行之
    情事，依刑事訴訟法第273條之1第1項規定，裁定本件進行
    簡式審判程序，合先敘明。
貳、
一、上揭犯罪事實，業據被告於警詢、偵查、原審及本院審理中
    均坦承不諱，核與告訴人即被害人沈秀滿之夫甲○○於警詢
    及偵訊中指訴之情節相符，並有道路交通事故現場圖、道路
    交通事故調查報告表、被告之酒精測定紀錄表、被害人之診
    斷證明書各1份、蒐證照片12張附卷可稽（相驗卷第7至13頁
    、第17至25頁）。而被害人係因本件車禍致頭部外傷、肋骨
    骨折，進而引起出血性休克死亡乙情，亦經臺灣雲林地方法
    院檢察署檢察官督同檢驗員相驗屬實，並製有勘（相）驗筆
    錄、相驗屍體證明書、檢驗報告書各1份、相驗照片8張在卷
    （相驗卷第26至50頁）足憑。
二、按就醫學文獻所知，當呼氣酒精濃度達0.75MG/L時，將造成
    輕到中度酒精中毒，而有思考改變、個性行為改變等症狀；
    復參酌德國、美國之認定標準，亦認為呼氣酒精濃度已達0.
    55MG/L以上，肇事率為一般正常人之10倍，已達「不能安全
    駕駛」之標準，此分別經行政院國軍退除役官兵輔導委員會
    臺北榮民總醫院88年8月5日 (88)北總內字第26868號及法務
    部88年5月18日 (88 )法檢字第001669號函示甚明。而本件
    被告吐氣所含酒精濃度高達0.8MG/L，仍違規駕車，並因而
    肇事，參酌前述說明，足認其已達不能安全駕駛之程度。
三、次按飲用酒類後其吐氣所含酒精濃度超過每公升0.25毫克（
    或血液中酒精濃度超過0.05%以上者），不得駕車；汽車行
    駛至交岔路口左轉彎時應行至交岔路口中心處左轉，並不得
    占用來車道搶先左轉；轉彎車應讓直行車先行；汽車行駛時
    ，駕駛人應注意車前狀況，隨時採取必要之安全措施，道路
    交通安全規則第114條第2款、第102條第1項第5款、第7款、
    第94條第3項分別規定甚明。而被告考領有普通小型車之駕
    駛執照，有公路監理電子閘門證號查詢汽車駕駛人資料1紙
    在卷可查（相驗卷第16頁），其對於前開規定，自應知之甚
    詳，並為被告應注意之事項，且本件車禍發生當時天候晴朗
    ，夜間有照明，柏油路面乾燥、無缺陷，且無障礙物，視距
    良好，有前揭道路交通事故調查報告表可憑，而被告之學歷
    係國中畢業，業據其於原審審理中供述在卷，依其智識、能
    力又無不能注意之情事，其竟於酒後已不能安全駕駛動力交
    通工具之狀態下，猶貿然駕車上路，且疏未注意轉彎車應讓
    直行車先行、並應行至交岔路口中心處左轉及車前狀況，因
    而撞擊被害人致死，被告就本件車禍事故之發生，自具有過
    失，且被告之過失與被害人之死亡結果間，顯有相當因果關
    係。
四、綜上足認，被告上開自白核與事實相符，應堪採為被告有罪
    之證據，本案事證已臻明確，被告犯行均堪以認定。
參、論罪科刑之理由
一、查被告行為後，刑法第185條之3業已於97年1月2日修正公布
    ，並於同年月4日施行，修正前刑法第185條之3規定：「服
    用毒品、麻醉藥品、酒類或其他相類之物，不能安全駕駛動
    力交通工具而駕駛者，處1年以下有期徒刑、拘役或3萬元以
    下罰金」，修正後該條則規定：「服用毒品、麻醉藥品、酒
    類或其他相類之物，不能安全駕駛動力交通工具而駕駛者，
    處1年以下有期徒刑、拘役或科或併科15萬元以下罰金」，
    罰金刑部分已由3萬元以下罰金，提高為15萬元以下罰金，
    並得併科處罰，經比較新舊法之結果，以舊法有利於被告，
    則依刑法第2條第1項前段之規定，本件自應適用被告行為時
    之修正前刑法第185條之3處斷。
二、核被告所為，係犯修正前刑法第185條之3服用酒類不能安全
    駕駛動力交通工具而駕駛罪及刑法第276條第1項過失致死罪
    。被告所犯上開2罪，犯意各別，行為不同，應予分論併罰
    。又被告飲酒後，呼氣酒精濃度高達0.8MG/L，猶酒醉駕車
    ，因而致人死亡，依法應負刑事責任，其所犯過失致死罪，
    應依道路交通管理處罰條例第86條第1項規定，加重其刑。
三、再被告肇事後，犯罪未經發覺前，對據報前往處理但尚不知
    肇事者姓名之警員坦承肇事而自願接受裁判乙情，有雲林縣
    警察局交通隊斗南小隊道路交通事故肇事人自首情形紀錄表
    1紙在卷可稽（偵卷第3頁），又證人即雲林縣警察局斗南分
    局四維派出所乙○○○○到庭證稱「（你到達現場看到何人
    、何事？）我看現場，看到被告有在現場，被害人躺在地上
    ，我有問被告是否他肇事的，他有承認係他肇事的。（你到
    現場之時，是否知道何人肇事？）剛到的時候，我不知道，
    看到被告我問他，他有承認。…（你到現場時，被告有無跟
    你說他酒後駕車？）沒有。（你看到被告，就知道他酒後駕
    車否？）他有酒後的樣子。」等語（本院卷第58、59頁），
    由證人之證詞可知被告僅就刑法第276條第1項過失致死部份
    符合自首之要件，從而，被告係就刑法第276條第1項過失致
    死部份為自首，並接受裁判，而不及於刑法第185條之3服用
    酒類不能安全駕駛動力交通工具而駕駛罪部分，堪以認定，
    爰就被告所犯刑法第276條第1項過失致死部份依刑法第62條
    前段規定減輕其刑，並依法先加後減之。
肆、撤銷改判之理由
一、原審以被告罪証已明確，因予論罪科刑，固非無見。但查：
    (1)如前述，本件被告係對過失致死部份為自首，而未及酒醉
      駕車之公共危險部分，原判決援引自首規定而未敘明係適
      用於過失致死部份或酒醉駕車之公共危險部分，尚有未合
      。
    (2)又就被告之過失部份尚有交通安全規則第102條第1項第5
      款之行駛至交岔路口左轉彎時應行至交岔路口中心處左轉
      ，並不得占用來車道搶先左轉之規定之違反，原審漏未論
      及，亦有未洽。
二、檢察官上訴指摘原判決援引自首規定，卻未敘明係適用於過
    失致死部份或酒醉駕車之公共危險部分顯有不當，為有理由
    ，且原判決另有前揭可議之處，自應由本院將原判決予以撤
    銷改判，爰審酌被告明知超量飲酒後會導致對周遭事務之辨
    識及反應能力較平常狀況薄弱，因而酒後駕車在道路上行駛
    ，對往來之公眾及駕駛人自身皆具有高度危險性，竟仍酒醉
    駕車，並違反交通安全規則，因而肇事致被害人死亡，造成
    被害人家屬無法抹滅之傷害，到案後雖坦承犯行，但迄未與
    被害人家屬達成和解，至今未賠償分文等一切情狀，量處如
    主文第二項所示之刑，並定其應執行之刑。
伍、論罪法條
一、刑事訴訟法第369條第1項前段、第364條、第299條第1項前
    段、第273條之1第1項。
二、道路交通管理處罰條例第86條第1項。
三、刑法第2條第1項前段、第276條第1項、第51條第5款、第62
    條前段、97年1月2日修正前刑法第185條之3，刑法施行法第
    1條之1。
本案經檢察官羅清溪到庭執行職務。
中    華    民    國    97    年    6     月    10    日
                  刑事第四庭  審判長法  官  吳志誠
                                    法  官  陳珍如
                                    法  官  羅心芳
以上正本證明與原本無異。
不得上訴。
                                    書記官  蔡振豐
中    華    民    國    97    年    6     月    11    日
附錄本案論罪科刑法條全文：
修正前中華民國刑法第185條之3
服用毒品、麻醉藥品、酒類或其他相類之物，不能安全駕駛動力
交通工具而駕駛者，處1年以下有期徒刑、拘役或3萬元以下罰金
。
中華民國刑法第276條第1項
因過失致人於死者，處2年以下有期徒刑、拘役或2千元以下罰金
。


司法院資訊處製作；財團法人民間司法改革基金會備份。
